臺灣士林地方法院民事判決　　　　　　 96年度重訴字第137號
原　　　告　甲○○
　　　　　　丙○○
訴訟代理人　乙○○
被　　　告　萬蘊生物科技股份有限公司
法定代理人　丁○○
上列當事人間請求清償借款事件，本院於民國96年7月27日言詞
辯論終結，判決如下：
    主    文
被告應分別給付原告甲○○新臺幣陸佰萬元、原告丙○○新臺幣
壹佰萬元，及均自民國九十五年十二月二十日起至清償日止按年
息百分之五計算之利息。
訴訟費用新臺幣柒萬零參佰元由被告負擔。
    事實及理由
一、原告起訴主張：被告於民國94年12月28日與經濟部技術處簽
    訂「經濟部技術處業界開發產業技術計畫專案契約書」（以
    下稱技術計畫專案契約），並委由原告甲○○為專案執行人
    。惟當時被告因缺乏資金以繳納上開技術計畫專案契約所需
    之履約保證金，乃分別向原告甲○○、原告丙○○借款新臺
    幣（以下同）6,000,000元及1,000,000元，約定按月以年利
    率5%計息，原告二人並依約於95年7月13日匯款5,000,000元
    、同年7月14日匯款2,000,000元，共匯款7,000,000元至被
    告在彰化銀行開立之0000-00-00000-0-00號帳戶內。詎被告
    僅付息至95年11月，自95年12月起即未再支付利息，原告向
    被告請求返還借款，被告亦置之不理，爰以本訴請求被告返
    還上開借款、利息等語。並聲明：如主文第一項所示。
二、被告則辯稱：被告法定代理人是95年11月間才接任，95年7
    月間公司錢很多，不需要向股東借錢。又合作投資合約書中
    附件二關於被告應付帳款細項之附件，未於附件三之公司財
    務簽證查核報告書（以下稱財務報告）中認列，不能作為被
    告借款之憑據。再就原告丙○○之1,000,000 元借款，被告
    已於95 年8月21日匯款1,603,200 元而為清償等語。並聲明
    ：原告之訴駁回。
三、本件之爭點：(一)被告是否有借款？應否償還？(二)被告主張已
    經清償1,603,200元，是否有理由？
四、本院得心證之理由：
  (一)本件原告甲○○、丙○○主張被告分別向其借款6,000,000
    元、1,000,000 元，並約定有利息，至今未還等語，並提出
    被告之彰化銀行存摺影本、原告甲○○之彰化銀行存摺影本
    、原告丙○○之合作金庫銀行存摺影本、合作投資合約書影
    本各1 份為證。被告則辯稱並未向原告借款云云。經查，被
    告因承辦技術計畫專案契約需保證金500 萬元，及公司平時
    運用之資金短缺200 萬元，而向當時之股東即原告借款共70
    0 萬元，約定以年利率5%計算利息，按月於20日左右支付等
    情，業據證人即被告原會計龐博芸於本院96年7 月27日到庭
    證述在卷可稽（本院卷第23至26頁、第31至34頁、第99頁）
    。又原告於95年7 月13日、7 月14日將借款7,000,000 元匯
    入被告於彰化銀行之帳戶，而被告給付利息至95年11月等事
    實，亦有卷附原、被告銀行存摺影本可憑，應認原告之主張
    ，尚屬可信。次查，依原告甲○○及訴外人黃美雲於95年8
    月25日與被告之法定代理人丁○○共同簽署之「合作投資合
    約書」第1 條第3 款，業約定：「公司應付帳款：如附件二
    」，而該合約書附件二即條列被告截至簽約日為止所有應付
    帳款之項目，其中已列明「摘要：丙○○借款，金額：1,00
    0,000 」、「摘要：甲○○借款，金額：6,000,000 」，且
    該合約書業據丁○○於契約書之立約人欄、騎縫處蓋章，顯
    見丁○○於締約當時明確知悉被告曾向原告丙○○、甲○○
    分別借款1,000,000 元、6,000,000 元尚未清償，其事後再
    否認本件借款之事實，實非可採。至被告辯稱上開附件二之
    應付帳款未於附件三之被告財務款告中認列，故不能作為借
    款之憑據，又證人龐博芸對於原告本件借款就知道是甚麼錢
    ，對於被告提出之付款紀錄，就說不知道，其可信度有疑云
    云，然查，本件借款之事實發生於95年7 月間，而附件三則
    為被告較早之94年度相關財務報表，原告借款債權未予列入
    ，乃屬當然，又證人龐博芸已自被告公司離職，與兩造並無
    利害關係，當無偏袒原告之必要，至於被告提出所謂付款紀
    錄，並未附有相關之帳冊文件，證人龐博芸證稱依被告提出
    之資料並無法判斷是否為借款等語，尚難認與常情有所不符
    ，從而，應認被告所辯，實無可採。
  (二)按借用人應於約定期限內，返還與借用物種類、品質、數量
    相同之物，未定返還期限者，借用人得隨時返還，貸與人亦
    得定一個月以上之相當期限，催告返還。民法第478條後段
    有明文規定。所謂貸與人得定一個月以上之相當期限催告返
    還，非謂貸與人之催告必須定有期限，祇須貸與人有催告之
    事實，而催告後已逾一個月以上相當期限者，即認借用人有
    返還借用物之義務。經查，本件為未定返還期限之消費借貸
    法律關係，原告之起訴狀繕本已於95年5 月16日送達被告，
    有送達證書在卷可查，當可認原告已向被告為催告，至本院
    言詞辯論終結時，期間已逾一個月以上，核與前揭要件相符
    ，故原告自得向被告請求返還借款。
  (三)被告另辯稱於95年8 月21日已清償其向原告丙○○借得之款
    項，並提出被告存摺影本、彰化銀行匯款回條聯影本各1 份
    為據，然為原告所否認。經查，被告提出之上開存摺及匯款
    回條聯影本，雖載有被告匯款1,603,200 元之紀錄，及手寫
    「還丙○○100 萬及甲○○代墊款」、「還款轉交丙○○」
    之註記，但被告並未舉證證明其為何人所寫，真確性尚有可
    疑，縱認其為真正，亦僅能證明被告於上開期日曾有匯款或
    還丙○○借款等事實，尚不能因此即認該款即用以清償積欠
    原告丙○○之本件債務。此外，被告亦未提出其他證據以實
    其說，其主張已為部分清償云云，尚不足採信。
五、綜上，原告甲○○、丙○○基於消費借貸法律關係，起訴請
    求被告應分別清償所積欠6,000,000 元及1,000,000 元債務
    ，及均自95年12月20日起至清償日止按年息5%計算之利息，
    為有理由，應予准許。
六、本件事證已臻明確，兩造其餘主張、陳述及所提之證據，經
    審酌均與本院前揭判斷不生影響，爰不一一詳述，附此敘明
    。
七、據上論結，原告之訴為有理由，依民事訴訟法第78條判決如
    主文。
中　　華　　民　　國　　96　　年　　8 　　月　　10　　日
                  民事第一庭  法  官  高愈杰
以上正本證明與原本無異。
如對本判決上訴須於判決送達後20日內向本院提出上訴狀。
中　　華　　民　　國　　96　　年　　8 　　月　　14　　日
                              書記官  高楚安
